【裁判字號】    94,簡上,581
【裁判日期】    950809
【裁判案由】    傷害等
【裁判全文】
臺灣板橋地方法院刑事判決             94年度簡上字第581號
上  訴  人  臺灣板橋地方法院檢察署檢察官
上  訴  人
即  被  告  己○○
選任辯護人  李金澤  律師
上列上訴人等因被告涉傷害等案件，不服本院簡易庭９４年度簡
字第３３３４號，中華民國９４年９月１３日第一審判決〔聲請
簡易判決處刑書案號：９４年度偵字第１０６３０號〕，提起上
訴。本院管轄第二審之合議庭判決如下：
    主  文
原判決撤銷。
己○○傷害人之身體，處拘役伍拾日，如易科罰金，以參佰元折
算壹日。
    事  實
甲、己○○於民國〔下同〕９４年６月１７日〔聲請簡易判決處
    刑書誤載為９４年６月１７日〕晚上，至臺北縣中和市○○
    街１１巷３６號１樓賴茂寅住處飲酒，迨同日晚上１０時許
    ，己○○因故先行返回同巷４１號住處，賴茂寅隨即前往己○○上開住所門前大聲吼叫並屢次敲打撞擊大門，經附近民
    眾報警，臺北縣政府警察局中和分局勤務中心隨即派遣擔任
    該時段巡邏勤務之南勢派出所警員甲○○、丙○○穿著警察
    制服、騎乘警用巡邏機車前往上址處理。詎己○○竟基於妨
    害公務及普通傷害之犯意，於警員甲○○、丙○○到場執行
    警察勤務之際，自其住所大門往外衝，徒手抓住警員甲○○
    左肩往地下拖曳之方式施以強暴，致甲○○受有左膝擦挫傷
    之傷害，警員丙○○見狀隨即上前制止，復遭己○○接續揮
    肘攻擊施以強暴，致丙○○受有口腔擦挫傷之傷害。旋經甲○○、丙○○與在場民眾合力將己○○暫時壓制，並請求警
    力到場支援，始將己○○逮捕，再檢測其呼氣酒精濃度測定
    值為每公升０．４８毫克。
乙、案經甲○○、丙○○訴由臺北縣政府警察局中和分局報告臺
    灣板橋地方法院檢察署檢察官偵查起訴。
    理  由
甲、本件訴辯雙方主要爭點及所主張之證據方法：
    壹、公訴人認被告涉上揭犯嫌，係以：〔一〕證人即警員丙○○、甲○○偵訊中證述。〔二〕證人賴茂寅警詢中證
        述。〔三〕診斷證明書、呼氣酒精濃度測試紀錄貳紙及
        照片陸張。〔四〕臺北縣中和市調解委員會調解書貳紙
        。〔五〕被告供述等為據。
    貳、被告及辯護人同意公訴人所舉證據方法為本案證據，被
        告對於案發之際，其人在案發現場，被害人甲○○、丙○○在案發後受有犯罪事實欄之傷勢，案發後，經警檢
        測其呼氣酒精濃度達０．４８毫克等事實不爭執〔參見
        本院９４年１０月３１日準備程序筆錄第４頁、第５頁
        〕。惟爭執否認犯罪，其主要爭點有：〔一〕否認在案
        發之際傷害被害人甲○○、丙○○。〔二〕主張被害人
        甲○○、丙○○所受之傷非被告所加傷。甲○○的腳傷
        ，係因做壓制動作時，自己跪在地上受傷。丙○○可能
        遭賴茂寅打傷。〔三〕主張經警檢測之酒精濃度值，係
        案發後一段時間檢測，其在案發際確實『酒醉』。〔四
        〕否認聲請簡易判決處刑書所載之妨害公務、毀損之事
        實；被告暨辯護人就否認犯罪所執之辯解，聲明〔一〕
        詰問證人乙○○〔嗣於審判期日捨棄〕。〔二〕詰問證
        人丁○○。〔三〕詰問證人戊○○。〔四〕現場監視影
        像光碟拍之照片。〔五〕聲請調閱中和市忠孝里之監視
        錄影帶，以錄影帶影像證明所主張之上列待證事實〔業
        據臺北縣政府警察局中和分局９５年３月１３日以北縣
        警中刑字第０９５００１０１１８號函覆，兼附錄影光
        碟〕。
    參、本院依職權勘驗前列監視錄影帶〔光碟〕、調查告訴人
        甲○○、丙○○指訴被害情節。
乙、本院之判斷：
    壹、上揭事實，業據告訴人甲○○、丙○○指訴歷歷，與〔
        一〕被告供述「〔９４年６月１７日２２時〕，當時人
        在中和市○○街１１巷３６號屋內喝酒。」、「當時吃
        燒酒雞與喝ＸＯ，約一紙杯容量。」、「〔呼氣酒精濃
        度測試紀錄表〕是我本人所測定之數據。」、「我喝完
        酒回我家後，不久賴茂寅到我家門前又吼又撞門，．．
        ．」〔參見偵卷第１１頁〕。〔二〕證人廖翔祤翊偵訊
        時結證：「是勤務中心通報說有人酒後鬧事，我們去時
        完全沒看到被告，我們停好車後，在被告住宅外面還不
        了解時，被告就從住家衝出來，．．．，他〔被告〕衝
        過來就打，先拉李先生〔指告訴人甲○○〕往地上摔，
        我過去制止時，被告用左手肘撞我，我與另外貳位民眾
        壓制，之後請同事支援。」〔參見偵卷第３４頁〕。〔
        三〕證人甲○○偵訊時結證稱：「有一位賴姓男子〔指
        賴茂寅〕說有人打後，他〔賴茂寅〕指被告門內，說他
        要打我，我還沒有開口，我站在賴姓男子旁邊，被告妻
        子打開門，我以為他要打賴姓男子，我就用手要阻擋，
        被告就抓住我的肩帶往地上拖，廖先生〔指證人廖翔祤
        翊〕要過來幫忙，被告就用手肘攻擊廖先生。」、「我
        們有穿制服。」〔參見偵卷第３４頁〕等，互核相符，
        復有〔一〕呼氣酒精濃度測試紀錄表〔附偵卷第１８頁
        〕。〔二〕診斷證明書貳紙〔附偵卷第１７頁、第１８
        頁〕。〔三〕被害人甲○○、丙○○受暴〔含成傷〕部
        位照片陸紙〔附偵卷第１９頁至第２１頁〕。〔四〕本
        院勘驗案發現場監視錄影光碟之勘驗筆錄〔附本院卷〕
        等足佐。堪認告訴人指訴被害情節，與事實相符，足為
        認定上揭事實之依據。
    貳、關於辯方爭執主張部份：
        一、被告主張甲○○的腳傷，係因做壓制動作時，自己
            『跪』在地上受傷〔參見本院審判筆錄第４頁〕，
            果爾，甲○○傷應在『膝蓋頂』、『膝蓋前端』始
            洽事理；查案發之際，被害人甲○○受有左膝擦挫
            傷之傷害，此有診斷證明書足參〔附偵卷第１７頁
            〕，參酌被害人甲○○受暴〔含成傷〕部位照片〔
            附偵卷第２０頁〕，示受傷位置『非膝蓋頂』，復
            『非膝蓋前端』，而係分植於『膝蓋凹陷部位兩側
            略前』，顯非『跪』在地上受傷，被告執上情置辯
            ，為犯後飾卸之詞。
        二、關於被告主張丙○○可能遭賴茂寅打傷部份〔參見
            本院審判筆錄第４頁〕。本院勘驗現場光碟，其中
            「２２：２２：３０－２２：２３：０３」部份，
            顯示「貳名警察從畫面上方巷口騎乘警用機車至被
            告住家門前，．．．，而上身赤裸男子則靠近貳位
            警察，疑似有『交談』動作。」〔參見本院勘驗筆
            錄〕，參酌告訴人丙○○來院陳稱：「我是在畫面
            下方的警員。赤裸上身的男子是賴茂寅，他是向甲○○講『有人要打我』〔指著屋內〕，我在旁邊有
            聽到。」〔參見本院審判筆錄第１７頁〕，貳者互
            核以觀，賴茂寅自僅係向員警甲○○陳述『有人要
            打我』之『交談』行為爾；被告以疑似之詞主張如
            上，應係子虛。
        三、本院於審判期日當庭勘驗光碟內容，結果同勘驗筆
            錄所載，另補充「２２分３０秒處警員分騎貳台機
            車靠近，下車後，並未有敲門動作，僅靠近門邊。
            接著壹名女子出現，接著畫面出現壹身影，快速向
            畫面較遠的警察接近，接著直條襯衫之人走出屋內
            ，走向畫面較遠之警察。」，被告直陳「快速的身
            影是我。」〔參見本院審錄第１７頁〕。據此斟之
            ，被告於員警到場之際，確有「自其住所大門往外
            衝」之動作。本院勘驗筆錄、當庭勘驗結果，雖見
            「人群中疑似有拉扯或肢體過大的動作」，惟以上
            揭光碟視訊模糊，致難以辨認何人先拉扯，但此部
            份係辯方主張之證據方法，即不能據之謂被告否認
            犯罪所持辯解為真正。被告於偵審中提出上揭光碟
            翻拍之照片，同旨。
        四、辯方聲明詰問證人丁○○、戊○○，其待證事實為
            「被告於本案發生時、地，並未有被訴犯行」〔參
            見９４年１０月３１日刑事聲請調查證據狀〕；然
            查：
            〔一〕證人丁○○結證稱：「警察就過來，到我家
                  門口叫我開門，我開門後看到是兩位警察。
                  我先生〔指被告〕跟著我後面走出來，問發
                  生什麼事情。甲○○就跑出來押我先生，．
                  ．」〔參見本院審判筆錄第６頁〕。但證人
                  戊○○卻證稱：「就是我跟在爸爸旁邊，走
                  兩、三步，經過一個警察，又走兩、三步，
                  經過第二個警察。後來我爸爸不知道跟警察
                  講什麼，警察就說『告你妨害公務』，就將
                  我爸爸壓在地上。」〔參見本院審錄第１３
                  頁〕；前者證述意旨指被告甫出門、張口詢
                  問員警即遭告訴人甲○○「押」住，後者則
                  謂被告先後走過二位員警「不知講什麼」，
                  員警始謂『告你妨害公務』、壓制被告；貳
                  者互核不符。
            〔二〕證人丁○○結證稱：「小賴在警察旁邊，不
                  知道講什麼。警察就說要以妨害公務罪押走
                  。」〔參見本院審判筆錄第６頁〕。證人籃
                  元雄卻證『被告自己』向員警「不知講什麼
                  」，員警始謂『告你妨害公務』；前者謂員
                  警所述『妨害公務』肇因於小賴〔賴茂寅〕
                  之陳述，後者則謂係因被告自己之陳述員警
                  始謂『告你妨害公務』、壓制被告；貳者互
                  核不符。
            〔三〕證人戊○○結證員警『用警棍壓我爸爸〔指
                  被告、打我爸爸。』〔參見本院審判筆錄第
                  １３頁〕。然被告提出之驗診斷書〔參見原
                  審卷第１９頁、第２０頁〕。未有與「警棍
                  外形」吻合之傷，復與被告於原審指員警對
                  渠『又壓又踩』意指徒手毆打之旨亦異。
            〔四〕證人戊○○結證被告經警壓倒後「臉朝『下
                  』」復遭員警毆打〔參見本院審判筆錄第１
                  ５頁〕。與被告提出之驗傷診斷書〔卷頁見
                  前引述〕載渠傷在頭臉『前』部，後部無傷
                  等情相左。
            〔五〕證人丁○○結證稱：「李警是要壓制我先生
                  時，腳跪著受傷的。我先生絕對沒有打警察
                  。」〔參見本院審判筆錄第９頁〕。然查告
                  訴人甲○○於案發之際著「警服『長』褲」
                  ，此有甲○○受暴〔含成傷〕部位照片〔附
                  偵卷第２０頁〕足稽。證人丁○○顯非以感
                  官體驗此部份情節。稽其所臆意旨與被告答
                  辯意旨同，堪認係附和被告之詞。
            〔六〕遍查證人丁○○、戊○○結證主旨，乃在闡
                  述被告遭員警毆打，此部份與辯方主張之前
                  列待證事實有間，亦不能認辯方主張「被告
                  於本案發生時、地，並未有被訴犯行」之待
                  證事實為真正。
        五、查進入體內之酒精大部份〔９５％〕在肝因酵素系
            作用，經Ａｃｅｔａｌｄｅｈｙｄｅ變為醋酸，至
            全身各部份後，分解變為碳酸及水，剩餘５％由呼
            氣、尿、汗等排出，結果血中酒精濃度漸次減量，
            遞減率為每小時０．００１２～０．００１９％，
            平均為０．００１５％〔參見葉昭渠博士著最新法
            醫學，７６年７月２版，南山堂出版社，第５６３
            頁〕；本案承辦員警於當日「晚上１０時２２分３
            ０秒」至案發現場，有本院勘驗筆錄足稽，被告則
            於「翌日凌晨１時２７分」經警測量其呼氣酒精濃
            度為「０．４８ＭＧ／Ｌ」，復有呼氣酒精濃度測
            試紀錄表足佐〔附偵卷第１８頁〕。距案發之際約
            「貳小時」；據此核計，被告於案發之際〔即員警
            至案發現場之際〕，其呼氣酒精濃度約為「０．４
            ８１４４ＭＧ／Ｌ」〔以下四捨五入〕。換算其時
            被告「血中酒精濃度」為「０．０９６％」〔以下
            四捨五入〕；再查，血中酒精濃度「０．０５％～
            ０．１０％」，「幾無症狀，但多見有顏面潮紅，
            輕度血壓上升，尿量增加，深部視力及暗順應有影
            響而已。」〔參見前揭書第５６４頁〕。上情既非
            「酩酊『初期』」，尤非『酒醉』；被告主張經警
            檢測之酒精濃度值係案發後一段時間始測，其在案
            發際確實『酒醉』云云，非可採信。
    參、本件事證明確，被告之上揭犯行，堪予認定。
丙、被告為事實欄所示行為後，刑法業經  總統於９４年２月２
    日以總統華總一義字第０９４０００１４９０１號令修正公
    布第１～３、５、１０、１１、１５、１６、１９、２５～
    ２７、第四章章名、２８～３１、３３～３８、４０～４２
    、４６、４７、４９、５１、５５、５７～５９、６１～６
    ５、６７、６８、７４～８０、８３～９０、９１－１、９
    ３、９６、９８、９９、１５７、１８２、２２０、２２２
    、２２５、２２９－１、２３１、２３１－１、２９６－１
    、２９７、３１５－１、３１５－２、３１６、３４１、３
    ４３條條文；增訂第４０－１、７５－１條條文；刪除第５
    ６、８１、９４、９７、２６７、３２２、３２７、３３１
    、３４０、３４５、３５０條條文；並自９５年７月１日施
    行。現行刑法第２條第１項規定：「行為後法律有變更者，
    適用行為時之法律。但行為後之法律有利於行為人者，適用
    最有利於行為人之法律。」，其中〔一〕刑法第１３５條第
    １項規定：「對於公務員依法執行職務時，施強暴脅迫者，
    處三年以下有期徒刑、拘役或三百元以下罰金。」，第２７
    ７條第１項規定：「傷害人之身體或健康者，處三年以下有
    期徒刑、拘役或一千元以下罰金。」。惟現行刑法第３３條
    第５款規定「罰金：新臺幣一千元以上，以百元計算之。」
    。修正後罰金刑最低度重於行為時法，新法非有利於行為人
    。〔二〕行為時刑法第５６條規定：「連續數行為而犯同一
    之罪名者，以一罪論。但得加重其刑至二分之一。」。現行
    刑法業將刑法第５６條刪除；比較新、舊法律，新法非有利
    於當事人。〔三〕現行刑法第５５條修正為「一行為而觸犯
    數罪名者，從一重處斷。但不得科以較輕罪名所定最輕本刑
    以下之刑。」。上開條文但書係科刑限制，為法理之明文化
    ，非屬法律變更〔最高法院９５年第８次刑事庭會議決議意
    旨參照〕。〔四〕行為時之刑法第４１條第１項前段規定：
    「犯最重本刑為伍年以下有期徒刑以下之刑之罪，而受陸個
    月以下有期徒刑或拘役之宣告，因身體、教育、職業、家庭
    之關係或其他正當事由，執行顯有困難者，得以壹元以上參
    元以下折算壹日，易科罰金。」，又行為時之易科罰金折算
    標準，修正前罰金罰鍰提高標準條例第２條前段〔現已刪除
    〕規定，就其原定數額提高為１００倍折算１日。據此，行
    為時之易科罰金折算標準，應以銀元參佰元折算壹日，經折
    算後，應以新臺幣玖佰元折算壹日。惟現行刑法第４１條第
    １項前段則規定：「犯最重本刑為伍年以下有期徒刑以下之
    刑之罪，而受陸個月以下有期徒刑或拘役之宣告者，得以新
    臺幣壹仟元、貳仟元或參仟元折算壹日，易科罰金。」。比
    較修正前、後之易科罰金折算標準，新法非有利於行為人。
丁、核被告己○○所為，係犯修正前刑法第１３５條第１項之對
    於執行職務之公務員施以強暴罪、同法第２７７條第１項之
    普通傷害罪。被告於密接之時、地，接續實施數個舉動，同
    時妨害公務並傷害貳人，觸犯數罪名，為想像競合犯，應依
    修正前刑法第５５條規定，從較重之傷害罪處斷，檢察官認
    係牽連犯，容有誤會，併此敘明。
戊、聲請簡易判決處刑意旨另以：被告己○○以上開強暴方式，
    用手抓住警員甲○○制服左肩，將其撕毀，致該制服達不堪
    使用狀態，因認被告尚涉有刑法第３５４條之毀損罪嫌。惟
    按刑法毀損罪所謂「毀棄」係指銷毀滅除、拋棄，使物之效
    用全部喪失，「損壞」係指損傷破壞物體，使其效用全部或
    一部喪失之意，「致令不堪用」則指以毀棄、損壞以外之其
    他方法，雖未毀損原物，但其物之效用喪失者。經查：依卷
    附之２幀警員制服照片可知，警員甲○○所著警察制服僅左
    上臂之鈕扣脫落，該左上臂部分未遭扯破，衣服之效用並未
    喪失，亦未達不堪用之程度，有該２幀照片佐卷可考，與刑
    法毀損罪之構成要件有間，自難遽以該罪相繩。此外，復查
    無其他積極證據足資認定被告有何毀損犯行，本應為無罪之
    諭知，惟因聲請人認與前揭論罪科刑部分，有裁判上一罪關
    係，爰不另為無罪之諭知。
己、原審依刑事訴訟法第４４９條第１項前段、第３項，刑法第
    ５６條、第１３５條第１項、第２７７條第１項、第５５條
    、第４１條第１項前段，罰金罰鍰提高標準條例第１條前段
    、第２條，逕以簡易判決諭知被告普通傷害罪、刑，固非無
    見，惟〔一〕被告為事實欄所示行為後，刑法業經  總統於
    ９４年２月２日以總統華總一義字第０９４０００１４９０
    １號令修正公布，並自９５年７月１日施行。原審未及比較
    適用。〔二〕原審判決認被告於事實欄所示時、地，以一強
    暴行為同時妨害公務並傷害他人，而觸犯數罪名，為想像競
    合犯。惟就普通傷害犯行，復認係基於概括犯意『連續數行
    為』為傷害犯行，理由前後矛盾，凡此，容有未洽；被告執
    前情提起上訴，非有理由。公訴人以被告犯後未見悔悟，指
    摘原審量刑過輕等由求予撤銷改判。據被告「未醉而曰醉」
    、「主張甲○○的腳傷，係因做壓制動作時，自己『跪』在
    地上受傷」、「主張丙○○可能遭賴茂寅打傷」等情斟之，
    確未見被告悔悟，公訴人執此提起上訴，為有理由，併原審
    判決有如上未洽之處，爰將原判決撤銷，另為適法之判決；
    爰審酌被告於酒後未能控制己身行為，不服警員勸導，悍然
    拒捕，導致值勤警員受傷，公然挑戰公權力，嚴重妨害執法
    人員執行職務，事後雖一度與受傷之警員達成和解，然隨即
    反悔，未依約履行，兼衡及所生危害，暨犯罪後否認犯行之
    態度等一切情狀，量處如主文所示之刑，並諭知易科罰金之
    折算標準。
庚、末查，鄉鎮市調解條例第２８條第２項規定：「告訴乃論之
    刑事事件於偵查中或第一審法院辯論終結前，調解成立，並
    於調解書上記載當事人同意撤回意旨，經法院核定者，視為
    於調解成立時撤回告訴或自訴。」。被告與告訴人固曾於９
    ４年７月３日，在臺北縣中和市調解委員會成立調解，惟僅
    表明「對造人〔指告訴人〕就本件放棄其餘請求權」，此有
    調解筆錄影本附原審卷足參，並未記載告訴人同意撤回告訴
    之意旨，就被告所涉普通傷害、毀損犯行，不生視為撤回告
    訴之法律效果，附此敘明。
據上論斷，應依刑事訴訟法第４５５條之１第３項、第３６９條
第１項前段、第３６４條、第２９９條第１項前段，刑法第２條
第１項前段，修正前刑法第１３５條第１項、第２７７條第１項
、第５５條、第４１條第１項前段，罰金罰鍰提高標準條例第１
條前段，修正前罰金罰鍰提高標準條例第２條，判決如主文。
本案經檢察官蔡元仕到庭執行職務。
中    華    民    國    95    年    8     月    9     日
                  刑事第一庭  審判長法  官  鄭水銓
                                    法  官  廖怡貞
                                    法  官  陳福來
以上正本證明與原本無異。
不得上訴。
                                    書記官  林兆嘉
中    華    民    國    95    年    8     月    9     日
附錄本案論罪科刑法條全文：
刑法第１３５條：
對於公務員依法執行職務時，施強暴脅迫者，處三年以下有期徒
刑、拘役或三百元以下罰金。
意圖使公務員執行一定之職務或妨害其依法執行一定之職務或使
公務員辭職，而施強暴脅迫者，亦同。
犯前二項之罪，因而致公務員於死者，處無期徒刑或七年以上有
期徒刑；致重傷者，處三年以上、十年以下有期徒刑。
刑法第２７７條：
傷害人之身體或健康者，處三年以下有期徒刑、拘役或一千元以
下罰金。
犯前項之罪因而致人於死者，處無期徒刑或七年以上有期徒刑；
致重傷者，處三年以上十年以下有期徒刑。


司法院資訊處製作；財團法人民間司法改革基金會備份。
